臺灣高等法院刑事判決　　　　　　　　　　　　　九十二年度上訴字第三四一二號
　　上　訴　人　臺灣桃園地方法院檢察署檢察官
　　被　　　告　甲○○
　　指定辯護人　本院公設辯護人　乙○○
右上訴人因被告偽造貨幣案件，不服臺灣桃園地方法院九十二年度訴字第六０五號，
中華民國九十二年八月一日第一審判決（起訴案號：臺灣桃園地方法院檢察署九十一
年度偵字第一八０七三號），提起上訴，本院判決如左：
    主  文
上訴駁回。
    理  由
一、公訴意旨略以：被告甲○○意圖供行使之用，於民國九十一年十月一日上午十一
    時許，在桃園縣大溪鎮○○路一０八五號，自年籍姓名不詳之成年男子處收集千
    元偽鈔四張。嗣於同日十五時三十分許，因涉嫌毒品危害防制條例案件，經警持
    搜索票搜索上址，於上址二樓甲○○所住房間之床頭櫃上，起出放置於煙盒內之
    千元偽鈔四張、注射針筒兩支、削尖吸管一個及海洛英一包毛重一點０五公克（
    甲○○涉嫌施用毒品部分，另案偵辦），始查獲上情。因認被告甲○○所為，係
    犯刑法第一百九十六條第一項後段之意圖供行使之用而收集偽造通用紙幣罪嫌云
    云。
二、按犯罪事實應依證據認定之，無證據不得推定其犯罪事實，又不能證明被告犯罪
    者，應諭知無罪之判決，刑事訴訟法第一百五十四條第二項、第三百零一條第一
    項定有明文。而刑事訴訟法上所謂認定犯罪事實之證據，係指足以認定被告確有
    犯罪行為之積極證據而言，如未能發現相當證據或證據不足以證明，自不能以推
    測或擬制之方法，以為裁判基礎（最高法院二十九年上字第三一０五號及四十年
    台上字第八十六號分別著有判例）。又認定不利於被告之事實，須依積極證據，
    苟積極證據不足為不利被告之認定時，即應為有利於被告之認定，更不必有何有
    利之證據（最高法院三十年上字第八一六號判例參照）。另按，在訴訟上用以證
    明事實之證據，須於通常一般之人均不致於有所懷疑，而得確信其為真實之程度
    者，始得據以為有罪之認定，倘其證明尚未達到此一程度，而有合理之懷疑性存
    在，致使無從為有罪之確信時，即應為無罪之判決（最高法院七十六年台上字第
    四九八六號判例意旨參照）。又認定犯罪事實須依證據，不得僅以被告之反證不
    能成立，執為認定事實之論據（最高法院著有七十台上二一六一號判例可資參照
    ）。再按刑法第一百九十六條第一項後段之意圖供行使之用而收集偽造通用紙幣
    罪之構成，須以行為人意圖供行使之用而收集為要件，而行為人是否意圖供行使
    之用，依前開實務見解，除有行為人自白其犯意之情形，自須以具有嚴格證明資
    料，具有證據能力之積極證據始足以證明行為人內心之犯意，而不得以猜測、模
    糊不清等不具證據能力之證據遽以作為判斷之依據，合先說明。
三、公訴人認被告甲○○涉犯刑法第一百九十六條第一項後段之意圖供行使之用而收
    集偽造通用紙幣罪嫌，係以被告上開住處經警持搜索票前往搜索，當場在被告房
    間床頭櫃之煙盒內扣得與注射針筒、吸管及海洛因放置一起，非經細看不能發現
    是偽造之偽鈔四紙，除經警員鄭自強、邱明中結證無誤外，並有搜索、扣押筆錄
    及偽鈔四紙扣案可資佐證，被告對其持有偽鈔之事，一再改變說詞，試圖嫁禍他
    人，且將偽鈔與毒品隱密的放置一處，顯見被告收集之初，即有行使之意圖等為
    其主要之論據。訊據被告甲○○則堅詞否認有何意圖供行使之用而收集偽造通用
    紙幣之行為，辯稱：被查獲之千元偽鈔四張，是九十一年十月一日中午十一時許
    ，一位常到桃園縣大溪鎮○○路一○八五號一樓玩電動玩具的客人所寄放的，他
    說下班後會過來拿，伊並不知道是偽鈔等語。
四、經查，
  (一)上開四紙偽鈔係於右揭時地，在被告甲○○所住房間內之床頭櫃煙盒內與注射針
    筒二支、吸管一支及海洛因一包（毛重一點○五公克）放置一起為警查獲之事實
    ，此為被告甲○○所不否認之事；雖被告於警訊及檢察官初訊時供稱：針筒、海
    洛因、吸管及偽鈔四紙都是阿狗的，阿狗於案發當天十一時許，來這邊施用毒品
    ，用完就放在伊那裡，說下班就會過來拿，伊不知鈔票是假的；九十二年三月三
    日檢察官偵訊時則改稱：毒品及吸食器是伊的，偽鈔是屋主黃文德的，他要伊背
    罪云云；其後則坦承：沒有人要伊背罪，是一名常到一樓遊樂場的客人，在當天
    上午十一點多，跟伊一起用毒品後，將四紙紙（偽）鈔交伊，說下班後來拿，伊
    不知是偽鈔，也不知他為何寄放，亦不知他的住所及電話。所供前後不一，亦未
    供出寄放偽鈔之客人（或阿狗）之姓名、住所及聯絡方式以供查證，則被告如何
    取得或持有該四紙偽鈔，其意圖如何？難免會令人有被告一再改變說詞，顯係事
    後卸責之詞之懷疑，檢察官並因之提起本件公訴。然被告甲○○於原審九十二年
    六月十一日訊問時即供稱：「當初在遊藝場內的那個人，後來已經查明了他叫王
    國治。」「是王國治來我那家電動場跟我一起用毒品，‧‧‧他要走的時候就把
    錢放在我那裡，我不疑有他，就把錢收下，並把他給我的錢和我的毒品放在煙盒
    內，並放在我的床頭上。」而証人王國治於原審九十二年七月二日訊問時結証稱
    ：「偽鈔是我放在桌上的，但是偽鈔是小傑拿來的」、「我有跟他說晚上下班我
    會過來拿。」等語。按被告甲○○於警訊、偵查中所供雖有前後不一之處，惟其
    堅詞該四紙偽鈔係當天早上十一時許由他人所寄放非屬其所有，則始終如一。雖
    証人王國治對偽鈔究竟誰屬、如何交待被告等細節顯有保留，惟其甘冒可能被追
    訴行使、收集、交付偽造紙幣罪或偽證罪之危險，於原審供前具結，承認在被告
    家留下偽鈔之事，參以被告甲○○自始於警訊起即供稱該四紙偽鈔係他人於當天
    早上十一時許所寄放，晚上會來拿，當日下午三時三十分即為警查獲，以及其後
    果有王國治出面承認此事，應認此節屬實，被告所辯應非子虛。
  (二)扣案之四張千元偽鈔，經檢察官於偵查中及本院審理時當場勘驗，雖紙質較真鈔
    光滑，浮水印透光差，防偽線亦無辨識之顏色，惟從外觀上視之，已具完整千元
    鈔票之形狀，不細看，仍不能發覺是偽鈔，在市場上尚有流通之危險。然該四紙
    偽鈔，經事後仔細比對，固可知為偽鈔，惟此純為事後之辨別，並非收受前人人
    均有比對鑑別之習慣，且偽鈔亦非人人一經接手觸摸即可辨別，如非巨額，不能
    執此推定明知偽鈔而收集（最高法院八十年度台上字第五○五八號判決參照）。
    被告持有上開偽鈔，既非有意收集而來，已如前所述，又僅有四張，其因此未生
    疑心而收下暫存，非無可能，其持有之初既無從證明已明知係為偽鈔，其上午十
    一時許持有，未久即於當天下午三時三十分許被查獲，應無機會察覺有異，所為
    不知為偽鈔，而無行使意圖之辯解，尚非不可採。另公訴人以被告辯稱係他人所
    寄放，但對於該人之姓名、住所及聯絡方式均無法交代，且對於持有偽鈔一情，
    一再改變說詞，試圖嫁禍他人，加以查獲當時，被告係將之與針筒、吸管等物一
    同放置於煙盒之中，甚為隱密，足見其於收集之初，即有行使之意圖云云；惟查
    ，被告本無自證無罪之義務，其辯解即便一再改變說詞，或有難言之隱，或為他
    人有所隱瞞，原因本有多種，尚不得執為認定事實之論據，況本件於原審訊問時
    ，已有證人王國治出面承認該四紙偽鈔係其所寄放，已認定所證屬實如前所述。
    又被告甲○○縱係將上開四紙偽鈔與針筒、吸管、海洛因等物一同放置於煙盒之
    中，惟被告與王國治係一同施用毒品之人，已據其二人供承無訛，則將王國治寄
    放且當天晚上要取回之金錢，與施用毒品之物置放一處，並無何違常之處，亦無
    從依此為被告有意圖供行使之用而收集偽鈔之明証。
  (三)綜上所述，本件尚無被告有意圖供行使之用而收集偽造通用紙幣之證據，此外，
    復查無其他積極證據，足認被告有何公訴人所指之犯行，應認不能証明被告犯罪
    ，應為無罪判決之諭知。
五、原審認不能證明被告犯罪，而為無罪判決之諭知，核無不當。公訴人以原審逕認
    證人王國治之證述屬實，被告所辯應非子虛，進而推論被告持有偽鈔並非有意收
    集而來有所未當而提起上訴，核無理由，應予駁回。
據上論斷，應依刑事訴訟法第三百六十八條，判決如主文。
本案經檢察官沈世箴到庭執行職務。
中　　　華　　　民　　　國　　九十三　　年　　　七　　　月　　二十七　　日
                              臺灣高等法院刑事第二十一庭
                                  審判長法  官  葉　騰　瑞
                                        法  官  莊　明　彰
                                        法  官  劉　壽　嵩
右正本證明與原本無異。
如不服本判決，應於收受送達後十日內向本院提出上訴書狀，其未敘述上訴之理由者
並得於提起上訴後十日內向本院補提理由書（均須按他造當事人之人數附繕本）。
                                        書記官  廖　婷　璇
中　　　華　　　民　　　國　　九十三　　年　　　七　　　月　　二十七　　日
